【裁判字號】    88,交簡上,5
【裁判日期】    890915
【裁判案由】    過失傷害
【裁判全文】
臺灣板橋地方法院刑事判決                          八十八年度交簡上字第五號
    上  訴  人
    即  被  告  乙○○
右上訴人因過失傷害案件，不服本院八十八年度交簡字第二六號中華民國八十八年八
月十八日第一審簡易判決（起訴案號：臺灣板橋地方法院檢察署八十八年度偵字第七
一七一號），本院管轄第二審合議庭判決如左：
        主  文
原判決撤銷。
乙○○因過失傷害人，處拘役肆拾日，如易科罰金，以佰元折算壹日。緩刑貳年。
        事  實
一、乙○○於民國八十七年八月二十二日十二時三十分許，駕駛車號Ｐ八—四○一九
    自用小客車，由臺北縣土城市○○路往中和市方向行駛，途經臺北縣土城市○○
    路○段與延安街口時，原應注意車前狀況及該處限速四十公里行車速度不得超過
    上開限速，以便隨時採取停車之準備及必要之安全措施，依當時情形並無不能注
    意之情形，竟疏未注意及此，以時速六十公里左右之速度超速行駛，適有同向之
    丙○○騎乘車號ＱＳＱ—七九五號輕型機車亦違反規定未在規定車道行駛，而駛
    入快車道，乙○○因超速且疏未注意車前狀況，致發現丙○○時，因煞車不及，
    而撞及丙○○所騎乘之機車，造成丙○○人、車倒地，致其受有第十二胸椎壓迫
    性骨折之傷害。嗣乙○○肇事後，於偵查機關尚未發覺前，隨即向前來處理之臺
    北縣警察土城分局清水派出所警員甲○○報案自首，嗣並接受裁判。
二、案經丙○○訴由臺北縣警察局土城分局報請臺灣板橋地方法院檢察署檢察官偵查
    起訴。
        理  由
一、右揭犯罪事實，業據上訴人即被告乙○○於本院審理中坦承不諱，核與告訴人丙○○於偵審中指述之情節相符，並有道路交通事故調查報告表乙份、亞東紀念醫
    院診斷證明書乙紙、照片五幀在卷可稽，則被告之白白應與事實相符。
二、按汽車行駛時，駕駛人應注意車前狀況，並隨時採取必要之安全措施；又駕駛人
    駕駛汽車，應遵守道路交通標誌、標線、號誌之指示；又機器腳踏車行駛之車道
    ，在已劃分快慢車道之道路，輕型腳踏車應在慢車道行駛，重型腳踏車依標誌或
    標線之規定行駛，無標誌標線者，得在快慢車道行駛，但在快車道行駛時，除左
    轉彎外，應行駛於最外側車道，道路交通安全規則第九十條、第九十四條第三項
    、第九十九條第一項第二款分別定有明文。本件肇事路段係限速四十公里之道路
    ，則被告乙○○駕駛汽車行經上開路段，理應注意依上開道路交通規則之規定，
    以避免危險之發生，詎其行經上開路段，竟疏未注意，適有告訴人騎乘機車行經
    該處亦疏未注意於規定之車道內行駛，而駛入快車道中，致被告乙○○見狀煞車
    不及，而肇事，其等均有違上開道路交通安全規則之規定甚明。查肇事當時天候
    為晴，日間自然光線，路面乾燥、道路無障礙物、視距良好之情形，並無阻礙其
    注意之情事，被告乙○○原應注意並能注意依上開規定駕車，而告訴人亦應遵守
    道路交通安全規則之規定騎乘機車，竟均疏未注意，肇致本件車禍，均難辭過失
    之責。本件車禍肇事責任，經送請臺灣省臺北縣區車輛車輛行車事故鑑定委員會
    及臺灣省車輛行車事故覆議鑑定委員會鑑定結果均認被告有超速行駛情事，有各
    該會八十八年七月二十九日八八北行字第一０九六號、八七九年七月十一日府覆
    議字第八八一九０三號鑑定意見書各一件在卷可考，至臺灣省臺北縣區車輛車輛
    行車事故鑑定委員會雖亦認告訴人未在規定車道行駛，亦同為本件車禍肇事原因
    ，惟仍無礙於被告過失責任之認定。則告訴人所受如事實欄所受之前開傷勢與被
    告之過失行為間，有相當之因果關係，從而本件罪證已臻明確，被告犯行堪以認
    定。
三、核被告乙○○所為，係犯刑法第二百八十四條第一項前段之過失傷害罪。本件車
    禍發生，被告乙○○於肇事後隨即向警方報案，並於臺北縣警察土城分局清水派
    出所警員甲○○到場處理時，自白前開犯行，嗣並接受裁判，業據其供承在卷，
    並據證人警員甲○○於本院審理中到庭證述屬實，復有道路交通事故調查報告表
    可證，故其對於未發覺之罪自首而接受裁判，應依刑法第六十二條前段規定減輕
    其刑。上訴意旨指摘原判決漏未審酌其有自首情事，於法有據，原審就被告自首
    部分，漏未論及，自有未合，應由本院將原判決撤銷另為改判。爰審酌被告犯罪
    所生之危害、過失程度、且衡以告訴人亦同有過失，及其等於本院審理中達成和
    解等一切情狀，量處如主文所示之刑，以資懲儆。末查被告前未曾受有期徒刑以
    上刑之宣告，此有臺灣高等法院檢察署刑案紀錄簡覆表乙份附卷可證，是其經此
    教訓應知警惕，當無再犯之虞，本院因認對被告所處之刑，以暫不執行為適當，
    爰併予宣告緩刑二年，以啟自新。
據上論斷，應依刑事訴訟法第四百五十五條之一第一項、第三項、第三百六十九條第
一項前段、第三百六十四條、第二百九十九條第一項前段，刑法第二百八十四條第一
項前段、第六十二條前段、第七十四條第一款，罰金罰鍰提高標準條例第一條前段、
第二條，判決如主文。
本件經檢察官郭永發到庭執行職務。
中      華      民      國      八十九      年     九     月    十五    日
          臺灣板橋地方法院刑事第六庭
                                          審判長法  官  張谷輔
                                                法  官  侯志融
                                                法  官  徐蘭萍
右正本證明與原本無異。
本判決不得上訴。
                                                書記官  藍淑芬
中      華      民      國      八十九      年     九     月   二十一   日
◆附錄本案論罪科刑法條全文
刑法第二百八十四條
  因過失傷害人者，處六月以下有期徒刑、拘役或五百元以下罰金，致重傷者，處一
  年以下有期徒刑、拘役或五百元以下罰金。
  從事業務之人，因業務上之過失傷人者，處一年以下有期徒刑、拘役或一千元以下
  罰金，致重傷者，處三年以下有期徒刑、拘役或二千元以下罰金。


司法院資訊處製作；財團法人民間司法改革基金會備份。
